【裁判字號】    92,訴,387
【裁判日期】    921107
【裁判案由】    強盜
【裁判全文】
臺灣嘉義地方法院刑事判決                          九十二年度訴字第三八七號
    公  訴  人  臺灣嘉義地方法院檢察署檢察官
    被      告  丙○○
    選任辯護人  楊勝夫
右列被告因強盜案件，經檢察官提起公訴（九十二年度偵字第四九九五號），本院判
決如左：
    主  文
丙○○踰越安全設備，於夜間侵入住宅竊盜未遂，因脫免逮捕，當場施以強暴，處有
期徒刑肆年。
    事  實
一、丙○○前因竊盜案件，經臺灣高等法院臺南分院於民國八十九年十月十一日以八
    十九年度上易字第一四五四號判決判處有期徒刑三年六月確定，並於同年十一月
    八日送監執行，嗣於九十二年六月十二日假釋出獄，並付保護管束中。詎仍不思
    悔悟，竟意圖為自己不法之所有，於保護管束期間之九十二年七月二十一日凌晨
    五時十八分許，前往甲○○位於嘉義市○區○○街四十號之住處，逾越甲○○住
    處二樓（公訴人誤載為三樓）窗戶而侵入其住宅內，並沿屋內樓梯爬上三樓進入
    甲○○之臥房，而於開閉衣櫃欲竊取財物之際，適甲○○因之驚醒而發覺臥房內
    有人欲竊取財物，起身趨前制止，丙○○為脫免逮捕，竟出手毆打甲○○，當場
    施加強暴行為，致甲○○受有左臉頰紅腫、右肩、左腿、右膝挫擦傷及瘀傷等傷
    害（傷害部分未據告訴），丙○○則趁隙自上開住宅二樓跳下逃逸，旋於同日凌
    晨五時二十五分，在嘉義市○○路○段與向榮街口為警查獲。
二、案經嘉義市警察局第一分局報告臺灣嘉義地方法院檢察署檢察官偵查起訴。
    理  由
一、訊據被告丙○○固不否認有於右揭時、地，以踰越窗戶之方式侵入被害人甲○○
    之住宅，並進入被害人甲○○臥房內之事實，惟矢口否認有何著手竊取財物以及
    為脫免逮捕而施強暴之犯行，辯稱：當時天已經亮了；伊進去被害人甲○○家裡
    時，有撞到東西，伊不知道撞到什麼，並沒有翻動衣櫃，伊尚未著手竊取財物；
    伊在警訊中沒有說有翻動衣櫃，警察拿一張紙給伊念，當時伊喝醉酒說錯了；伊
    在偵訊中會說有翻動衣櫃乃係照警訊所載說的，並不是照伊的意思說的；伊看被
    害人甲○○看到伊了，就趕快跑，伊只是要逃跑，並沒有打被害人，伊沒有對被
    害人施強暴行為云云。經查：
  (一)被告否認其有於警訊、偵訊時自白，辯稱伊在警訊中沒有說有翻動衣櫃，警察拿
    一張紙給伊念，當時伊喝醉酒說錯了；伊在偵訊中會說有翻動衣櫃乃係照警訊所
    載說的，並不是照伊的意思說的云云，惟查：
    1.本院勘驗警訊錄音帶，被告於九十二年七月二十一日十四時在北興派出所之警
      訊筆錄，有關被告進入嘉義市○○街四○號，有著手翻動衣櫃，找尋物品部分
      之記載與錄音帶相符（見本院卷第八四頁），且證人即對被告製作訊問筆錄之
      警員乙○○證稱：「（對被告稱警訊筆錄是由你事先寫好，拿給他唸的，有何
      意見？）當時是有一位警員先幫我瞭解案情，並幫我對提問的部份打字，由我
      訊問。」、「（被告答稱的部份是否也先打字好？）被告說的部份也是他自己
      講的。」、（當時被告是否有酒醉？）當時他都一直靠在牆壁上，等他慢慢醒
      過來，願意講話，我們才一直問他，他也不說，並用頭撞牆壁，而且有流血，
      我們就送他就醫。後來他還是一直不說，我們送他去刑事組做指紋比對，後來
      他才願意說他的姓名。在送醫回來後在九點五十五分，才繼續追查，正式作筆
      錄是在下午兩點多做的。」等語（見本院卷第一○一、一○二頁）。
    2.又查被告於本院審理時並未辯稱遭警察刑求（按被告固曾於本院九十二年七月
      二十一日接受值班法官訊問時主張遭警刑求毆打其胸口，惟經值班法官當場勘
      驗被告，並無明顯外傷，見本院九十二年聲羈字第七九號卷第六頁，然在本案
      調查、審理過程，被告未曾提出刑求抗辯），因此即使警察先訊問並製作筆錄
      後再錄音，若被告所為之供述仍係出自於其自由意思，自應認該供述有證據能
      力。
    3.況被告於偵訊中亦供承：其爬窗進入翻衣櫃時被發現，甲○○要阻止其，其等
      發生拉扯，甲○○說其有打到他的臉，之後其從陽台跳下逃跑，不久就被警查
      獲等語（見偵卷第十頁），此部分之供述，業經本院勘驗偵訊錄音符實（見本
      院卷第一○三頁）。
    4.因而，被告於警訊、偵訊時所為之自白均係在自由意思所為，且被告犯案時間
      （凌晨五時許）距離製作警訊筆錄時間（十四時許）已超過八個小時以上，距
      離製作偵訊筆錄（十九時許），已超過十四小時以上，自難認被告係在酒醉、
      意識不清之下而為前開供述，因此被告否認其於警、偵訊之自白，自屬無據。
  (二)按侵入竊盜究以何時為著手起算時點，依一般社會觀念，咸認行為人以竊盜為目
    的，而侵入他人住宅，搜尋財物時，即應認與竊盜之著手行為相當，上訴人在其
    主觀上既以竊盜為目的侵入被害人住處，並已進入被害人臥房，留滯時間有數分
    鐘之久，用眼睛搜尋財物，縱其所欲物色之財物尚未將之移入自己支配管領之下
    ，惟從客觀上已足認其行為係與侵犯他人財物之行為有關，且屬具有一貫接連性
    之密接行為，顯然已著手於竊盜行為之實行（最高法院八十四年度台上字第四三
    四一號判決參照）。本件被告於警、偵訊均供承其有打開衣櫃，業如前述，核與
    證人即被害人甲○○證稱其有聽到的聲音是打開衣櫃的聲音等語（見本院卷第七
    六頁）相符，因此堪認被告應已著手搜尋財物，故被告於本院審理時辯稱伊進去
    被害人甲○○家裡時，有撞到東西，伊不知道撞到什麼，並沒有翻動衣櫃，伊尚
    未著手竊取財物云云，自屬卸責之詞，不可採信。
  (三)次查，證人即被害人甲○○於本院結證稱：「（照片上看出你有受傷，你為何會
    受傷？）我當時抱住他，有在地上翻滾，可能有撞到牆受傷的。」、「（你說被
    告有和你扭打？）是的。」、「（是否有因為扭打造成你受傷？）」、「（我的
    嘴巴沒有受傷，但是被告當時有打我一巴掌。」、「（被告當時是只是要掙脫掉
    ，或進一步對你有攻擊的動作？）我把他抓在牆角，他一直要掙脫，他在掙脫時
    打到我。」、「（你稱你將被告壓在地上，被告打了你一巴掌，被告掙脫你時有
    揮到你？）他掙脫開後，還有揮拳的動作。」、「（你稱你身上的傷可能是與被
    告抱在一起時翻滾受傷，除此之外，是否還有其他的傷？）其他的傷不明顯，我
    沒有另外驗傷。」、「（你發現被告後，他從樓梯跑到二樓，你追到二樓是否又
    與他發生扭打？）我們是在二樓扭打。」等語（見本院卷第七三頁至七七頁），
    經核證人甲○○之上述證言與警卷所附之甲○○受傷照片及救護紀錄表內容大致
    相符，而被害人甲○○於警訊時即明白表示對被告傷害罪部分不追究（見警卷第
    六頁），且被害人甲○○與被告並無仇隙，自無甘犯偽證罪之風險虛捏被害情節
    來陷害被告之理，故被告辯稱伊只是要逃跑，並沒有打被害人，伊沒有對被害人
    施強暴行為云云，洵非可採。
  (四)又按刑法上所謂夜間，為日出前日沒後，刑事訴訟法第一百四十六條第四項定有
    明文。被告辯稱其進入被害人甲○○住宅時天已經亮了云云，惟經本院向交通部
    中央氣象局函查，該局函覆嘉義地區於本件案發當日即九十二年七月二十一日之
    日出時刻為五時二十三分，有該局九十二年十月一日中象參字第０９２０００５
    ０７號函在卷可稽，而被告於警、偵訊均坦承其係於當日凌晨五時十八分許進入
    被害人甲○○之住宅，因此被告開始犯本罪之時間自屬夜間，即使數分鐘後隨即
    日出，仍不生影響，是被告辯稱其進入被害人甲○○住宅時天已經亮了云云，自
    無可採。
  (五)綜上所述，被告踰越安全設備，於夜間侵入住宅竊取財物未遂，為脫免遭被害人
    甲○○之逮捕，竟對甲○○施加實施強暴行為，其犯有本件準強盜未遂罪之犯行
    ，應可認定。
二、按刑法第三百三十條第一項之加重強盜罪，其既遂未遂區分標準，以他人之物或
    財產上之利益，已置入於行為人或第三人實力支配之下為定，有則既遂，反之未
    遂。申言之，須於加重條件完成後，強盜行為既遂者，為本罪之既遂；強盜行為
    未遂者，為本罪之未遂。但在準強盜罪之場合，因其並無未遂罪之規定，故應以
    搶奪竊盜行為之已既遂或未遂與否，為其區分之標準。查被告踰越窗戶之安全設
    備，於夜間侵入住宅實施竊盜，尚未得手時，即為被害人甲○○發現，於遭逮捕
    之際，為脫免逮捕，而當場對被害人施以強暴，核其所為，係犯刑法第三百二十
    九條之準強盜罪。而有同法第三百二十一條第二項、第一項第一款、第二款之情
    形，應成立同法第三百三十條第二項、第一項之加重準強盜未遂罪。被告之加重
    強盜行為既屬未遂，應依刑法第二十六條前段之規定，按既遂犯之刑減輕之。爰
    審酌被告之素行、犯罪之動機、目的、手段、方法、所生之危害及犯後態度等一
    切情狀，量處如主文所示之刑。
據上論斷，應依刑事訴訟法第二百九十九條第一項前段，刑法第三百二十九條、第三
百三十條第二項、第一項、第二十六條前段，判決如主文。
本案經檢察官李文和到庭執行職務。
中      華      民      國    九十二    年    十一      月     七   日
                          臺灣嘉義地方法院刑事第四庭
                              審判長法官  柯  月  美
                                    法官  張  育  彰
                                    法官  林  福  來
右正本證明與原本無異。
如不服本判決，應於判決送達後十日內向本院提出上訴狀（應附繕本）。
中      華      民      國    九十二    年    十一      月     七   日
                                  書記官  尹  玉  琪
附錄本案論罪科刑法條全文：
刑法第三百二十九條
竊盜或搶奪，因防護贓物、脫免逮捕或湮滅罪證，而當場施以強暴脅迫者，以強盜論
。
刑法第三百三十條
犯強盜罪而有第三百二十一條第一項各款情形之一者，處七年以上有期徒刑。
前項之未遂犯罰之。


司法院資訊處製作；財團法人民間司法改革基金會備份。
